臺灣板橋地方法院刑事裁定　　　　　　　96年度聲再字第24號
再審聲請人　甲○○
即受判決人
上列聲請人因妨害兵役案件，對於本院中華民國95年4 月3 日所
為第一審確定判決（95年度簡字第1770號），聲請再審，本院裁
定如下：
    主  文
再審之聲請駁回。
    理  由
一、再審聲請意旨略以：受判決人甲○○服兵役時父親病故，必
    須在繼承與拋棄中做出選擇，在雙重壓力下與律師簽下拋棄
    書，返鄉時身份變成後備軍人，依規定要報到，但因依法已
    經失去設籍權與居住權，被迫必須離開原設籍地，依親外祖
    母。依規定後備軍人搬離戶籍地須向當地管轄戶政單位申報
    並設籍以便召集令的送達。惟因一紙拋棄書，無法依後備兵
    役規定申報讓戶籍落實，以致身陷法牆之下，理由如下：（
    一）租賃契約中，租客只有居住權與使用權，房東有權拒絕
    提供稅單設籍，租客除非持有經法院公證之租賃契約書才有
    設籍權。（二）求助警察機關，經告知：「也許可以將戶籍
    寄放戶政單位」，但戶政人員卻說：「法律並無明文規定後
    備軍人因召集令，可以主動將戶籍遷至戶政機關的條例。此
    管道專為屋主而設，並以訴訟方式將別人戶籍寄放戶政單位
    ，費時4 個月，況寄放戶政單位並不合法，還會被罰錢」。
    （三）請鄰居幫忙，並願意致贈6,000 元，卻被回絕，並非
    不願幫忙設籍，而是要負責收受召集通知單，並通知前往應
    召，後備軍人役期時間長達5 年以上，責任太重。九十五年
    竟遭北縣後備指揮部於四月份及八月份兩次移送板橋地院偵
    辦，簡易庭各判徒刑三個月。受判決人甲○○於九十五年八
    月份在就職公司被逮捕歸案，來不及交保先行補入大牢。在
    被關的期間客戶吳小姐因手機收訊有問題找不到本人，再問
    之下方知本人有設籍問題，力挺之下於九十五年完成設籍（
    九月二十二日）。本件（九十五年簡字第一七七○號）係簡
    易判決，未經傳喚即判決結案，因本人未收到判決書，無法
    為自己上訴經過。今聲請再審以匡正視聽。另一案經地院、
    高院改判無罪（九十五年簡上字第七五七號、九十六年上易
    字第六四五號）。
二、按有罪之判決確定後，有左列情形之一者，為受判決人之利
    益，得聲請再審︰1 原判決所憑之證物已證明其為偽造或變
    造者。2 原判決所憑之證言、鑑定或通譯已證明其為虛偽者
    。3 受有罪判決之人，已證明其係被誣告者。4 原判決所憑
    之通常法院或特別法院之裁判已經確定裁判變更者。5 參與
    原判決或前審判決或判決前所行調查之法官，或參與偵查或
    起訴之檢察官，因該案件犯職務上之罪已經證明者，或因該
    案件違法失職已受懲戒處分，足以影響原判決者。6 因發現
    確實之新證據，足認受有罪判決之人應受無罪、免訴、免刑
    或輕於原判決所認罪名之判決者。前項第1 款至第3 款及第
    5 款情形之證明，以經判決確定，或其刑事訴訟不能開始或
    續行非因證據不足者為限，得聲請再審。又按不得上訴於第
    三審法院之案件，除前條規定外，其經第二審確定之有罪判
    決，如就足生影響於判決之重要證據漏未審酌者，亦得為受
    判決人之利益，聲請再審。刑事訴訟法第420 條、421 條分
    別定有明文。次按所謂發見確實之新證據，係指該證據於事
    實審法院判決前已經存在，為法院、當事人所不知，不及調
    查斟酌，至其後始行發見，且就證據本身形式上觀察，固不
    以絕對不須經過調查程序為條件，但必須顯然可認為足以動
    搖原有罪確定判決，而為受判決人無罪、免訴、免刑或輕於
    原判決所認罪名之判決者為限。故受理聲請再審之最後事實
    審法院，應就聲請再審理由之所謂新證據，是否具備事實審
    判決前已經存在，為法院、當事人所不知，事後方行發見之
    嶄新性，及顯然可認足以動搖原有罪確定判決，應為無罪、
    免訴、免刑或輕於原判決罪名之顯然性二要件，加以審查，
    為判斷應否准予開始再審之準據（最高法院93年度台抗字第
    98號裁定意旨參照）。至刑事訴訟法第421 條規定得為受判
    決人之利益聲請再審者，須為足生影響於判決之重要證據未
    經原確定判決審酌者，始足當之，茍業經原確定判決審酌，
    或非足生影響於判決之重要證據，均不得據以聲請再審，又
    依該條規定而聲請再審者，應於判決送達後20日內為之，刑
    事訴訟法第第424 條亦有明文。
三、經查：
（一）本件聲請人甲○○據以聲請再審之原確定判決，係屬刑事
      訴訟法第376條第1款規定之不得上訴於第三審法院之案件
      ，聲請再審意旨就足生影響於判決之重要證據漏未審酌聲
      請再審部分，因原確定判決正本係於95年6月8日，依刑事
      訴訟法第62條準用民事訴訟法第138 條規定，寄存送達予
      聲請人，業經本院依職權調卷核閱無訛，有送達證書1紙
      在卷可稽；而聲請人因原確定判決判處有期徒刑3 月，並
      於95年8 月23日易科罰金執行完畢出監，亦有本院調取之
      臺灣板橋地方法院檢察署檢察官執行指揮書在卷可考（參
      臺灣板橋地方法院檢察署95年度執緝字第1838號卷）。惟
      本件聲請人遲至96年7 月26日始具狀向本院聲請再審，有
      刑事再審聲請狀上所附之本院收文戳章在卷可證，是就有
      無足生影響於判決之重要證據漏未審酌一節，再審之聲請
      已逾20日之法定不變期間且無法補正，其聲請再審之程序
      顯已違背規定。
（二）再者，本件聲請人於刑事再審聲請狀上所舉之證據，如「
      家族尊親屬列表、建物登記謄本、個人及全戶戶籍謄本」
      等，皆係聲請人於涉訟前早已存在資料，且顯非聲請人所
      不知，事後始行發現者，是不具嶄新性；而該等證據依單
      獨評價或綜合評價說，就形式上觀察尚不足以動搖原確定
      判決，是不具顯然性，依前揭說明，亦與發現確實之新證
      據要件不合。至聲請人就原審判決後始發生之另案，所提
      出之「本院（95年度簡上字第757 號）、臺灣高等法院（
      96 年 度上易字第645 號）判決書」各1 份，並非證據之
      本身，自難認係刑事訴訟法第420 條第1 項第6 款之所謂
      確實新證據。
（三）至聲請意旨另稱因本人未收到判決書，無法為自己上訴經
      過一節，查如聲請人主張原判決之送達程序不合法，或主
      張非因過失而遲誤原判決之上訴期間，亦係能否聲請回復
      原狀之問題，均非再審程序所能救濟，應予敘明。
四、綜上所述，依前揭說明，聲請人據以聲請本件再審，或違背
    法律上之程式；或無再審理由，均應予以駁回。
據上論斷，應依刑事訴訟法第433 條、第434 條第1 項，裁定如
主文。
中　　華　　民　　國　　96　　年　　10  　月　　18  　日
      　　　　　　　　　  刑事第七庭  法  官  李君豪
以上正本證明與原本無異。
如不服本裁定應於裁定送達後5日內向本院提出抗告狀。
　　　                             　 書記官  林文達
中　　華　　民　　國　　96　　年　　10　　月　　18　　日
